【裁判字號】    99,抗,304
【裁判日期】    991026
【裁判案由】    聲請再審
【裁判全文】
臺灣高等法院臺南分院刑事裁定           99年度抗字第304號
抗  告  人  甲○○
上列抗告人因聲請再審案件，不服臺灣臺南地方法院中華民國99
年9月13日裁定（99年度聲再更(一)字第1號）提起抗告，本院裁定
如下：
    主  文
抗告駁回。
    理  由
一、抗告意旨略以：
  (一)按刑法之幫助犯，須有幫助他人犯罪之意思，如無此種犯意
    ，縱助成他人犯罪，因其並無違法之認識，尚難令負幫助罪
    責」（最高法院79年度台上字第2119號判決意旨參照）。在
    詐騙集團盛行之臺灣，雖經一再宣導，然而受騙之人仍持續
    存在，蓋道高一尺，魔高一丈，詐騙的手法總是推陳出新，
    所以有人會被連續詐騙匯出鉅額款項，連高知識份子也不例
    外。被告當初是客戶是來買手機，但因急於使用，又忘記帶
    證件，因為是易付卡，不會增加電話費金額，被告基於對人
    之信賴，就加以協助，蓋被告並不知悉詐騙集團之詐騙手法
    ，只知自己在不會有影響之情況下協助辦卡，因為易付卡需
    儲值才可使用，對自己並無影響，但被告萬萬沒想到此竟會
    成為詐騙集團之工具，本案之關鍵應該是在判斷被告有無幫
    助犯罪之故意，而非去苛責被告之處事應變能力，被告並無
    幫助詐欺之犯意。
  (二)被告聲請向中華電信調閱被告甲○○及郭渭川申辦所有易付
    卡之相關資料，以查明被告先前即有申辦易付卡提供他人使
    用之情況，然均未發生有遭使用以詐騙之情事。被告根本始
    料未及，蓋被告均以自己或先生郭渭川名義聲請，如果真要
    為違法之事，寧可能如此。本案業已提出新證據，並陳明相
    關待證事項，抗告人確係為助人而為本案行為，且根本沒有
    任何利益對價，實無故意冒風險觸法之動機。
二、按有罪之判決確定後，因發現確實之新證據，固得依刑事訴
    訟法第420條第1項第6款為受判決人之利益聲請再審。惟所
    謂「發現確實新證據」，必該證據係於判決確定前因未經發
    現不及調查斟酌，至其後始行發現者，且毋須經調查程序，
    顯然可認為足以動搖原確定判決者而言。倘其證據成立在判
    決確定後或於判決確定前為聲請人所明知，即非所謂發現之
    新證據。又所謂確實之新證據，係指其證據之本身在客觀上
    可認為真實，勿須經過調查，即足以動搖原判決，使受刑人
    得受有利之裁判者而言，若在客觀上就其之真實性為如何，
    尚欠明瞭，非經相當之調查，不能辨其真偽，即與確實新證
    據之「確實」含義不符，自難據為聲請再審之理由。
三、經查：
  (一)抗告人以發現確實新證據為由，聲請再審，並聲請原審向中
    華電信公司調查抗告人本人及其配偶郭渭川過去所有易付卡
    申辦之相關資料，據以證明抗告人因為經營手機行，過往均
    有申辦易付卡提供客戶使用之情形。惟查，上開以抗告人本
    人及其配偶過往申辦之易付卡資料，固於本案判決確定前即
    已存在，為法院及抗告人所不知，至判決確定後始行發見，
    而具有「嶄新性」。惟縱依抗告人聲請，調取抗告人及其配
    偶所申辦之全部易付卡資料，至多僅能證明抗告人及其配偶
    過去曾有申辦易付卡之事實，至是否進而提供客戶或他人使
    用，仍待調查其他證據，始足佐證。揆之上開說明，抗告人
    聲請調查上開所謂新證據，既須再經調查，即非所謂「確實
    」之新證據。
  (二)再者，縱抗告人上開抗辯屬實，惟其經營手機行長達20年之
    久，對於客戶申辦門號應提供國民身分證、健保卡或其他足
    以證明身分之兩種以上證件規定，並無不知之理。詎抗告人
    為招徠生意，竟以「購買手機、贈送門號」之方式，提供自
    己或配偶之易付卡門號以供不詳客戶使用，故意規避政府以
    雙證件方式管制手機犯罪之立法目的，焉能謂其對於取得抗
    告人本人或其配偶易付卡門號之人，可能使用於犯罪行為，
    毫無認識？更何況一般民眾皆可輕易申請行動電話號碼，並
    無特殊限制，應無使用他人行動電話號碼之必要，除非充作
    犯罪使用，並藉此躲避警方追緝；況且行動電話號碼攸關申
    請人個人財產及隱私權益之保障，專屬性甚高，衡諸常理，
    若非與本人有密切之關係，不可能提供個人之行動電話號碼
    供他人使用，縱有交付予他人使用之特殊情形，亦必會先行
    瞭解他人使用之目的始行提供。參以報章雜誌及其他新聞媒
    體，對於不法犯罪人士經常利用大量收購之他人行動電話號
    碼，以隱匿其犯罪之不法行徑，規避執法人員之查緝，此等
    案件於新聞媒體已多所報導，是避免此等專屬性甚高之物品
    被不明人士用於財產犯罪，亦應為一般人生活認知上所應有
    之認識。以抗告人經營手機行長達20年之經驗觀之，對於不
    詳姓名之客戶取得其行動電話號碼之目的，可能供作財產犯
    罪使用，應有所預見，堪認被告提供上開電話號碼供他人使
    用，嗣後他人將之供作詐欺之用，並藉以掩飾其詐欺犯行不
    易遭人追緝，顯不違反被告之本意，被告自有幫助該等詐欺
    歹徒詐欺之不確定故意等情，業據原確定判決及其所引用之
    檢察官聲請簡易判決書說明綦詳，有原審法院98年度簡字第
    1885號簡易判決、臺灣臺南地方法院檢察署98年度偵字第97
    41號檢察官聲請簡易判決處刑書各1份在卷可稽。準此，縱
    依抗告人聲請，調查上開新證據屬實，再經過其他調查，足
    認抗告人確曾交付其本人或其配偶申辦之易付卡門號予不詳
    之客戶使用，亦不足以動搖原判決關於抗告人有幫助詐欺不
    確定故意之認定，而使受刑人得受有利之判決。
四、綜上所述，抗告人幫助詐欺犯行，已經原審判決確定在案。
    本件聲請再審理由及所提之證據，核非屬確實之新證據，亦
    不足以動搖原確定判決之認定，揆之前開說明，並不合於刑
    事訴訟法第420條第1項第6款之再審要件。原審認原確定判
    決並無抗告人所指之再審理由，爰以無理由駁回抗告人再審
    之聲請，認事用法，並無不合。抗告人猶執前詞，指摘原裁
    定違法不當，並無理由，應予駁回。
五、據上論結，應依刑事訴訟法第412條，裁定如主文。
中    華    民    國    99    年    10    月    26    日
                  刑事第六庭    審判長法  官  董武全
                                      法  官  賴純慧
                                      法  官  林英志
以上正本證明與原本無異。
不得再抗告。
                                      書記官  魏安里
中    華    民    國    99    年    10    月    26    日

司法院資訊處製作；財團法人民間司法改革基金會備份。
